【裁判字號】    97,消債更,221
【裁判日期】    970829
【裁判案由】    聲請更生程序
【裁判全文】
臺灣高雄地方法院民事裁定          97年度消債更字第221 號
聲  請  人  甲○○
代  理  人  曾慶雲律師
上列當事人因消費者債務清理事件聲請更生及保全處分，本院裁
定如下：
    主  文
聲請駁回。
聲請費用由聲請人負擔。
    理  由
一、按債務人與金融機構協商成立者，不得聲請更生或清算，但
    因不可歸責於己之事由，致履行顯有重大困難者，不在此限
    ；本條例施行前，債務人依金融主管機關協調成立之中華民
    國銀行公會會員辦理消費金融案件無擔保債務協商機制與金
    融機構成立之協商，準用前項之規定，消費者債務清理條例
    第 151條第5項、第6項分別定有明文。又聲請更生或清算不
    合程式或不備其他要件者，法院應以裁定駁回之，但其情形
    可以補正者，法院應定期間先命補正，復為同條例第 8條所
    明定。
二、本件聲請意旨略以：其有不能清償債務之情事，目前債務總
    金額為（下同）4,722,700 元，前曾於民國95年11月28日，
    依照中華民國銀行公會會員辦理消費金融案件債務協商機制
    ，與最大債權金融機構中國信託商業銀行（下稱：中信銀行
    ）成立債務協商，協商當時其債務總金額為5,572,786 元，
    約定聲請人自95年10月起分118 期，每個月清償47,227元至
    全部清償為止。協商成立之後其依約繳款，計18期共已清償
    850,086 元，惟聲請人協商成立之後，因病影響收入，且其
    須獨立扶養配偶及尚在就學中之子及支付家中一切開銷，已
    無力續依協商方式履行，只能於97年4 月起始告毀諾，毀諾
    實有其不可歸責之事由云云。伊目前每月收入約66,159元，
    所能負荷之還款計畫為按月償還19,000元，懇請鈞院裁定開
    始更生等語。
三、經查：
  (一)、本件聲請人曾經參加銀行公會會員辦理消費金融案件債務
      協商機制，並依約繳交協商款項至97年3 月止，有聲請人
      提出之協議書、還款計畫表各2 件附卷可稽，因此，聲請
      人向本院聲請更生，須符合消費者債務清理條例第151 條
      第5 項但書：「因不可歸責於己之事由，致履行顯有重大
      困難者」之要件，方為適法。
  (二)、聲請人就不可歸責於己之事由，表示其因病影響收入，且
      須扶養配偶及尚在就學中之子，並支付家中一切開銷等語
      ，惟依其提出高雄市立小港醫院診斷證明書之內容，僅記
      載其曾於96年5 月26日入院，96年5 月27日接受復位及內
      固定手術，同年5 月31日出院等語，就其所主張其因骨折
      經歷手術等情，固堪信為真實，惟聲請人並未提出任何因
      該疾病所生難以還款之情形，縱其提出96年5 月31日之診
      斷證明書，惟聲請人卻於97年4 月始毀諾，而其以毀諾前
      近一年即已存在之事實作為不可歸責於己之事由難以令人
      信服，此外依其提出95及96年度綜合所得稅各類所得資料
      清單，聲請人之收入，於毀諾當時亦無明顯變動，就其還
      款之能力當不生任何影響，聲請人就此謂伊毀諾係有不可
      歸責事由並不足採；再者，就其表示扶養配偶、尚在就學
      中之子及無法應付支出之陳述，聲請人並未具體釋明其有
      何生活陷於不能維持之情形，況且其子除聲請人外，尚有
      一同負扶養義務之人即配偶可共同負擔，雖然聲請人陳稱
      其配偶因有負債，無法扶養，惟亦難免除渠之扶養義務，
      更何況聲請人本身既已入不敷出，依民法第1118條規定，
      更應當減輕其扶養之義務，而不至於須負擔每月32,973元
      之扶養費支出。至其主張配偶向親友借款而負債，無法分
      攤家計及盡扶養義務云云，惟其所提借條僅係其配偶單方
      面所書，是否可信已有可疑，又其配偶借款之目的為何亦
      未可知，本院自難遽為其有利之認定，因此聲請人無法履
      行協商條件，本院認為並無可採為不可歸責之事由。
四、據上論結，本件聲請人既曾參與債務協商程序，又核無不可
    歸責於己之事由，其向本院聲請更生，係屬聲請更生之要件
    不備，且該欠缺有屬無從補正，依首揭條文之規定，自應駁
    回其更生之聲請。又更生之聲請既遭駁回，則聲請人保全處
    分之聲請即失所附麗，應一併駁回，爰裁定如主文。
五、末者，本件聲請人倘認原協商條件過苛，尚得與其債權人中
    信銀行，為「個別協商一致性方案」及「95年債務協商變更
    方案」等方式，再次進行解決債務之商談，附此說明。
中    華    民    國    97    年    8     月    29    日
                        民事庭法  官   謝  雨  真
右為正本係照原本作成。
如不服本裁定，應於裁定送達後10日內，以書狀向本院提出抗告
，並繳納抗告費新臺幣1千元。
中    華    民    國    97    年    8     月    29    日
                              書記官   鄭  翠  蘭


司法院資訊處製作；財團法人民間司法改革基金會備份。
